【裁判字號】    91,交聲,1357
【裁判日期】    920129
【裁判案由】    違反道路交通管理處罰條例聲明異議
【裁判全文】
臺灣臺北地方法院交通事件裁定                  九十一年度交聲字第一三五七號
    受處分人  甲○○  男  二十.
    即異議人
右列受處分人因違反道路交通管理處罰條例案件，對於台北市交通事件裁決所中華民
國九十一年九月十一日所為之處分（原處分案號：北市裁三字第駕裁二二－Ａ000
00000號），聲明異議，本院裁定如左：
    主      文
異議駁回。
    理      由
一、按汽車駕駛人，駕駛汽車不遵守道路交通標誌、標線、號誌之指示者，處新台幣
    （以下同）九百元以上一千八百元以下罰鍰，道路交通管理處罰條例第六十條第
    二項第三款定有明文，而汽車駕駛人駕駛汽車違反道路交通管理處罰條例第六十
    條第二項第三款規定者，除應依該條所規定之罰鍰處罰外，並予記違規點數一點
    ，道路交通管理處罰條例第六十三條第一項第一款亦定有明文。再行為人如係駕
    駛小型車不遵守道路交通標誌、標線、號誌之指示為警舉發，而在舉發通知單上
    所載之應到案日期前聽候裁決，經主管機關調查後仍認定其有違規之行為者，依
    違反道路交通管理事件統一裁罰基準及處理細則第四十四條第一項及違反道路交
    通管理事件統一裁罰基準表（以下稱基準表）之規定，需對該違規之行為人處以
    九百元之罰鍰，並記違規點數一點。又逕行舉發違反道路交通管理事件，經汽車
    所有人依通知單之應到案日期前到案，並告知違規駕駛人姓名、身分證統一編號
    及住址者，處罰機關應即另行通知違規駕駛人到案依法處理；逾應到案日期，處
    罰機關應依道路交通管理處罰條例第八十五條第三項規定處罰該汽車所有人，違
    反道路交通管理事件統一裁罰基準及處理細則第二十四條亦定有明文，易言之，
    如汽車駕駛人駕駛小型車不遵守道路交通標誌、標線、號誌之指示，處罰機關固
    應對汽車之駕駛人為處罰，惟若舉發機關並非當場對該部汽車攔停，而係依違反
    道路交通管理事件統一裁罰基準及處理細則第二十三條第一項第五款規定以科學
    儀器取得違規證據資料（如照相機或測速器）逕行舉發者，此際舉發機關只能依
    上開處理細則第二十三條第二項規定對汽車所有人為掣單舉發，而如經舉發之汽
    車所有人在舉發通知單之應到案日期前到案，並告知處罰機關該名違規駕駛人姓
    名、身分證統一編號及住址者，處罰機關應即依前開細則第二十四條規定處罰該
    名違規駕駛人，而如汽車所有人未於應到案日期前到案或雖於應到案日期前到案
    ，而未告知處罰機關實際之違規駕駛人者，處罰機關仍應依道路交通管理處罰條
    例第八十五條第三項「本條例關於車輛駕駛人之處罰，如應歸責於車輛所有人者
    ，處罰車輛所有人。」規定，對車輛所有人加以處罰。
二、本件受處分人即異議人甲○○所有車號ＡＸ－七四一六號自用小客車，於民國九
    十一年七月十一日上午八時五十五分許，在台北市○○○路左轉和平西路，不遵
    守道路交通標誌之指示，駛上環河快速道路匝道，經台北市政府警察局萬華分局
    （以下稱萬華分局）員警陳志榕以拍照之方式採證，並以受處分人有違反前揭道
    路交通管理處罰條例第六十條第二項第三款之行為掣單舉發，嗣受處分人於舉發
    通知單上所載應到案日期前提出申訴，經原處分機關請舉發單位即萬華分局調查
    結果，仍認受處分人有前開違規行為，原處分機關乃依前揭道路交通管理處罰條
    例第六十條第二項第三款、第六十三條第一項第一款及基準表之規定於九十一年
    九月十一日從輕裁處異議人罰鍰九百元，並記違規點數一點。
三、受處分人聲明異議意旨略以：其當日駕駛該部車輛自環河南路左轉和平西路時，
    車上時鐘及手錶顯示均已超過九點，於右轉上環河快速道路匝道口時，才能見到
    紅色號誌燈，但車輛已在匝道口上，無法倒退，其認為應在華江橋下迴轉道右側
    設置一個紅色號誌燈，便於提醒駕駛人前方無法通行而改道行駛云云，惟查：受
    處分人於前述時地駕駛該部自用小客車進入匝道口之情形，有員警所攝違規當時
    採證相片一張附卷可稽，由前揭舉發相片以觀，確實可以清晰辨認該處匝道口設
    有標誌及紅色燈號，標示於例假日以外之上午七時至九時封閉匝道禁止進入，而
    受處分人所有該部汽車自該匝道口進入車道之時間為上午八時五十五分，當時該
    匝道口上方所設禁止進入之紅色「Ｘ」燈號仍然亮起並未熄滅或改為可通行之綠
    燈，受處分人縱因不熟悉路況而進入該匝道，應在匝道口等候封閉時間結束且紅
    色「Ｘ」燈號熄滅時再行進入車道，然以前開照片觀之，該部汽車於當時已然越
    過停止線駛入車道，顯係於匝道封閉之時間內不遵守道路交通標誌、標線、號誌
    之指示而行駛，受處分人雖以前開燈號設置不當等情詞置辯，尚難認為可採，本
    件事證明確，受處分人之違規行為堪以認定。
四、綜上所述，受處分人確有在前揭時地駕駛汽車不遵守道路交通標誌、標線、號誌
    指示行駛之違規行為，原處分機關依前揭道路交通管理處罰條例第六十條第二項
    第三款、第八十五條第三項、違反道路交通管理事件統一裁罰基準及處理細則第
    二十四條、第四十四條第一項及基準表之規定，從輕裁處前開車號汽車之所有人
    即受處分人罰鍰九百元，並依同條例第六十三條第一項第一款規定記受處分人違
    規點數一點，並無違誤，本件受處分人之異議為無理由，應予駁回。
據上論斷，應依道路交通案件處理辦法第二十條前段，裁定如主文。
中      華      民      國    九十二    年      一      月    二十九    日
                                      臺灣臺北地方法院交通法庭
              法  官  邱光吾
右正本證明與原本無異。
如不服本裁定，應於裁定送達後五日內向本院提出抗告狀。
                                          書記官  劉英芬
中      華      民      國    九十二    年      二      月     六       日


司法院資訊處製作；財團法人民間司法改革基金會備份。
